【裁判字號】    98,審易,808
【裁判日期】    980616
【裁判案由】    妨害名譽
【裁判全文】
臺灣高雄地方法院刑事判決             98年度審易字第808號
公  訴  人  臺灣高雄地方法院檢察署檢察官
被      告  甲○○○
上列被告因妨害名譽案件，經檢察官提起公訴（97年度偵字第31
118 號），本院判決如下：
    主  文
甲○○○犯公然侮辱罪，處罰金新臺幣貳仟元；如易服勞役，以
新臺幣壹仟元折算壹日。
    事  實
一、甲○○○與乙○○為對門之鄰居，2 人前因甲○○○住處2
    樓之水，經常往下滴致乙○○停在1 樓之機車淋濕，而時有
    口角。嗣於民國97年9 月16日15時許，甲○○○下樓至其高
    雄市○○區○○路462 巷8 號1 樓住處大門口拿信時，適乙
    ○○亦從住處走出來，詎甲○○○竟基於公然侮辱之犯意，
    在上址大門前、不特定之多數人得以共見共聞之領域，公然
    以「垃圾、大垃圾桶」等言語辱罵乙○○，而貶損乙○○人
    格之評價。
二、案經乙○○訴請高雄市政府警察局左營分局移送臺灣高雄地
    方法院檢察署檢察官偵查起訴。
    理  由
一、證據能力部分：證人乙○○、許秀娟（乙○○之女）於警詢
    、偵查中之陳述雖屬傳聞證據，惟被告甲○○○於法院調查
    證據時，知有不得為證據之情形，而未於言詞辯論終結前聲
    明異議；且本院審酌上開筆錄制作時，亦無受強暴、脅迫或
    其他不能自由陳述之情形，認為適當得為證據，依刑事訴訟
    法第159條之5 第2 項規定有證據能力。
二、訊據被告甲○○○對於伊有說「垃圾、大垃圾桶」等語並不
    爭執，惟矢口否認有何上開公然侮辱之犯行，辯稱：當時伊
    是要去倒垃圾，才說垃圾，那些話並不是針對乙○○云云。
    惟查：
  (一)上開事實業據證人乙○○、許秀娟於警偵訊中證述綦詳，而
    被告於警詢中亦供稱：「後來我們雙方就發生口角，我就罵
    他：台語【垃圾】」等語（見警卷第2 頁）。足證告訴人之
    指訴與事實相符，自堪信為真實。被告事後辯稱伊所說之垃
    圾，並不是在罵乙○○云云，無非事後卸責之辭。
  (二)被告當時到大門口是為拿取信件一節，業據被告於警詢中供
    述綦詳（見警卷第2 頁），是被告事後辯稱：伊當時是要去
    倒垃圾云云是否屬實，已有疑議？況高雄地區實施垃圾不落
    地已多年，一般社區之垃圾清運時間均自下午4 時以後開始
    ，此為眾所周知之事實，從而被告辯稱伊於下午3 時要去倒
    垃圾云云，顯與經驗法則不符，實難採信。
  (三)被告另辯稱：當時乙○○有罵伊「恰查某」等語，並提出連
    署證明書為憑（見本院卷第24頁）。然被告之指訴縱屬實，
    亦僅是被告得對乙○○提出公然侮辱之告訴而已，被告要難
    據此認其可得卸免刑責，附此敘明。
  (四)綜上所述，被告辯解不足採信，本案罪證明確，被告犯行堪
    以認定。
三、核被告所為係犯刑法第309 條第1 項之公然侮辱罪。審酌被
    告不知與鄰居和睦相處，僅因細故即以言語辱人，實有不當
    ，惟被告前無不良前科紀錄、辱罵所用之詞語對告訴人名譽
    所造成之損害尚屬輕微，且被告年事已高，暨其犯罪之目的
    、手段等一切情狀，量處如主文所示之刑，並諭知易服勞役
    之折算標準。惟被告犯後不知坦承犯行，爰認無併予宣告緩
    刑之必要，附此敘明。
據上論斷，應依刑事訴訟法第299 條第1 項前段、刑法第309 條
第1 項、第42條第3 項、刑法施行法第1 條之1 ，判決如主文。
本案經檢察官王朝弘到庭執行職務。
中    華    民    國    98    年    6     月    16    日
                  刑事第十庭    法  官  李淑惠
以上正本證明與原本無異。
如不服本判決應於收受判決後10日內向本院提出上訴書狀，並應
敘述具體理由。其未敘述上訴理由者，應於上訴期間屆滿後20日
內向本院補提理由書(均須按他造當事人之人數附繕本)「切勿逕
送上級法院」。
中    華    民    國    98    年    6     月    16    日
                                書記官  王淑娟
本案附錄法條：
中華民國刑法第309條
公然侮辱人者，處拘役或3 百元以下罰金。
以強暴犯前項之罪者，處1 年以下有期徒刑、拘役或5 百元以下
罰金。


司法院資訊處製作；財團法人民間司法改革基金會備份。
